【裁判字號】    97,訴,376
【裁判日期】    970730
【裁判案由】    毒品危害防制條例
【裁判全文】
臺灣臺北地方法院刑事判決               97年度訴字第376號
公  訴  人  臺灣臺北地方法院檢察署檢察官
被      告  甲○○
選任辯護人  沙洪律師
上列被告因違反毒品危害防制條例案件，經檢察官提起公訴（九
十六年度偵字第二三五二九號），本院判決如下：
    主  文
甲○○販賣第級毒品，處有期徒刑伍年陸月。扣案第級毒品
愷他命包（總毛重貳玖點柒捌公克、淨重貳玖零點玖公克、
驗餘淨重貳捌肆點柒公克）、包裝上開毒品之包裝袋個及甲○○所有之行動電話壹支（內含0000000000號門號SIM卡）均沒
收。
    事  實
一、甲○○明知愷他命（即Ｋ他命）為毒品危害防制條例所列管
    之第三級毒品，依法不得販賣，竟基於意圖營利之犯意，於
    民國九十六年十一月九日下午某時許，在其位於臺北市中山
    區○○○路○段48號4樓之1住處樓下，以不詳金額之代價向
    姓名年籍不詳綽號「君君」之成年女子購得愷他命三包（總
    毛重293.78公克、淨重290.9公克、驗餘淨重284.37公克）
    後，並隨即於同日晚間以電話聯絡有購買意願之丙○○自苗
    栗北上看貨，而欲以新臺幣（下同）十萬元至十二萬元之價
    格將上開愷他命轉售予丙○○牟利。嗣甲○○於同日晚間十
    一時許，於其住處樓下將前揭愷他命三包交予丙○○驗貨，
    並欲陪同丙○○及丙○○隨行之友人丁○○（丙○○及丁○○所涉意圖販賣而持有部分，均經臺北地方法院檢察署檢察
    官為不起訴處分確定）前往臺北市中山區○○○路○段86號
    對面新生高架橋下第18號停車格取車以詳談買賣細節時，為
    警當場查獲，並扣得上開第三級毒品愷他命三包及甲○○所
    有之行動電話一支（內含000000000號門號SIM卡），始查悉
    上情。
二、案經臺北市政府警察局中山分局報告臺灣臺北地方法院檢察
    署檢察官偵查起訴。
    理  由
壹、程序部分：
    按證人、鑑定人依法應具結而未具結者，其證言或鑑定意見
    ，不得作為證據；又被告以外之人於審判外之言詞或書面陳
    述，除法律有規定者外，不得作為證據，刑事訴訟法第一百
    五十八條之三、之四分別定有明文。而本件同案共犯即證人
    丙○○、丁○○雖曾於九十七年三月七日於檢察官偵查時供
    前具結，惟其二人於具結前在警詢及偵查中所述，既未經其
    二人具結表示均為據實陳述之證言，尚難因其二人之後之具
    結，即認其等具結之效力，當可追溯既往，是其二人於警詢
    及偵查中未具結前所述，為被告以外之人於審判外之言詞陳
    述，依前揭法條之意旨，應無證據能力。至證人丙○○及丁○○於偵查中具結後所為之證述（以下所稱證人丙○○或丁○○於偵查中所述，則均指此部分而言），則因係於偵查中
    向檢察官所為，且無顯有不可信之情況，依同法第一百五十
    九條之一第二項之規定，有證據能力，合先敘明。
貳、實體部分：
一、訊據被告甲○○固不否認曾於前揭時、地交付愷他命三包予
    同案共犯丙○○及丁○○，惟矢口否認有何販賣第三級毒品
    之犯行，並辯稱：伊僅係代丙○○向真實姓名年籍不詳綽號
    「君君」之成年女子「乙○○」購買愷他命後，單純代丙○○向「君君」受領該毒品，並轉讓予丙○○，至於購買數量
    、金額及款項之交付，均由丙○○事後再向「君君」聯絡，
    與其無涉，且若認其有販賣毒品之行為，則以同案共犯丙○○及丁○○等人均供稱尚未就毒品交易內容有所約定等語，
    可知伊犯行尚屬未遂云云。經查：
  (一)被告甲○○於九十六年十一月九日晚上十一時許，在其位於
    臺北市中山區○○○路○段48號4樓之1住處1樓，交付第三級
    愷他命三包（總毛重293.78公克、淨重290.9公克、驗餘淨
    重284.37公克）予同案共犯丙○○，並陪同丙○○、丁○○
    一同前往臺北市中山區○○○路○段86號對面新生高架橋下
    第18格停車位取車時，為警查獲等情，迭據被告於警詢、偵
    查及本院訊問時供述明確，核與同案共犯即證人丁○○及丙○○於偵查中所述，以及證人丙○○於本院審理時所證：扣
    案之愷他命三包係被告於案發當日交付予丙○○，而丙○○
    因須開車之故，所以將毒品交由同行友人丁○○保管，後即
    遭警方查獲等語相符；而扣案之白色晶體三包，經送內政部
    警察署刑事警察局隨機抽驗之結果，確均含有純度達百分之
    九十八之第三級毒品愷他命（Ketamine）成分一節，有該局
    九十六年十一月二十九日刑鑑字第0960172810號鑑定書附卷
    可稽，是被告前揭自白核與事實相符，應堪信為真正。
  (二)而被告雖辯稱：丙○○與「君君」原即認識，亦曾就本件毒
    品買賣之事與「君君」聯絡，其交付前揭愷他命三包予丙○○，係因幫丙○○向「君君」購買並受領毒品，至於交易金
    額之交付，則由丙○○自行另與「君君」處理云云。然查：
  (1)被告前揭所辯，業據證人丙○○所否認，且丙○○所證：本
    件遭查獲之愷他命三包，係其自行及透過友人丁○○與被告
    聯絡後，向被告所購買，惟在尚未論及購買數量及價金前，
    即已遭警查獲，而其與丁○○均不認識「君君」，亦非透過
    被告向「君君」購買前揭愷他命等情，亦核與證人丁○○於
    偵查中所述並無二致，又本院經函查被告0000000000號行動
    電話與證人丙○○0000000000號行動電話及丁○○00000000
    00號行動電話於九十六年十月至十一月間之雙向通聯紀錄之
    結果，可知被告與證人丙○○、丁○○三人間自九十六年十
    月起至案發時止，三人電話聯絡均甚為頻繁，且自九十六年
    十一月起，三人幾乎每日均有通聯紀錄，而與證人丙○○所
    證，其係自行與被告聯絡，或透過丁○○向被告聯絡之方式
    ，向被告購買毒品等語相符。
  (2)且本院經依被告之聲請，就被告所提供其自己使用之000000
    0000號行動電話、丙○○所使用之0000000000號行動電話、
    丁○○所使用之0000000000號、0000000000號、0000000000
    號、0000000000號、0000000000號行動電話及「君君」所使
    用之0000000000號、0000000000號、0000000000號等行動電
    話號碼，函查前揭電話於九十六年十至十一月間雙向通聯紀
    錄之結果，其中證人丙○○之0000000000號行動電話於九十
    六年十月二十七日及二十八日，各曾有二次通話時間自二十
    一秒至一分二十二秒不等，自被告所稱係由「君君」所使用
    之00 00000000號行動電話撥打予丙○○前揭手機之紀錄。
    然前揭0000000000號行動電話之登記使用人為「劉文菲」，
    有卷附遠傳股份有限公司九十七年四月五日函文可按，並非
    被告所稱「君君」之本名「乙○○」，則證人丙○○與
    0000000000號行動電話之前揭通聯紀錄，是否可以證明係與
    「君君」通話而來，即有可疑；縱認前揭0000000000號確為
    「君君」所使用，但以該四次通聯紀錄均係發生於九十六年
    十月底間，距本件案發之日約已有十餘日之久，且依被告歷
    次於偵查及本院訊問時所供：「（他們〈即丙○○及丁○○
    〉認識君君嗎？）有看過，都是透過我聯絡。」、「（為何
    他們即丙○○及丁○○要透過你？）因為君君不要和丙○○
    及丁○○交易，因為以前都是我向君君買。」、「（你有幫
    他們買的意思為何？）是他們（即丙○○、丁○○）要買，
    但是賣方（即君君）不跟他們接觸，所以他們請我幫他們買
    。」、「（你是在什麼時候跟君君拿到Ｋ他命）是被抓的那
    天下午，在我家的樓下，是君君拿到我家樓下給我。」、「
    （你是當天才知道要賣Ｋ他命給丙○○？）我是當天才知道
    。」、「（如何知道？）因為君君當天打電話給我，然後我
    就打電話給丙○○、丁○○。」等語，則以「君君」既不願
    就毒品買賣之事與證人丙○○、丁○○有所接觸，且係於案
    發當日始突然將愷他命交予被告，並由被告聯絡丙○○及丁○○前來拿取，可知「君君」於九十六年十月二十七日、二
    十八日所撥打予證人丙○○之前揭電話，實顯與本件毒品買
    賣無涉，則被告辯稱證人丙○○與丁○○均與「君君」有認
    識，且對本件毒品交易有所聯絡云云，顯屬杜撰之詞，不足
    採信。
  (3)再以被告雖辯稱：其在交付愷他命予證人丙○○之時，曾告
    知丙○○購買毒品之價金，應由丙○○事後再交付予「君君
    」云云。惟被告於偵查中及本院訊問時即已自承：「君君」
    與證人丙○○及丁○○係於九十六年十月中旬始因買賣車輛
    才認識，案發時係證人丙○○第一次向「君君」買愷他命，
    二人並不熟識，所以丙○○不直接向「君君」購買愷他命，
    而「君君」亦不願與證人丙○○交易，故透過被告而為之等
    語，顯見「君君」係因與丙○○並不熟識，雙方間互信關係
    尚未建立，故不願直接販賣愷他命予丙○○，而欲透過已有
    互信關係之被告為交易，以減少遭警方查緝之風險及遭他人
    詐騙之可能。且本件遭查獲之第三級毒品愷他命三包共重約
    三百公克，純度則達百分之九十八，有前揭內政部警政署刑
    事警察局鑑定書一份在卷可參，依被告於偵查及本院訊問時
    所述，可知該愷他命三包之市值約為十萬元至十二萬元間，
    價值不低，若前揭愷他命確如被告所言係其代證人丙○○所
    購，並代之向「君君」所受領，以「君君」與證人丙○○間
    並不熟識，且因懼怕與丙○○間交易之風險，因而僅願透過
    被告而為交易之情形以觀，則「君君」自以先向被告收取價
    金，或要求被告於交付愷他命予丙○○時，應一手交錢一手
    交貨等交易方式，最能保障其收取貨款之權益，豈有將愷他
    命交付予被告後，同意由無信任關係之丙○○事後付款之理
    由，是被告所辯其曾告知證人丙○○應將購買愷他命之價金
    交予「君君」等語，顯屬無據，不足採信。
  (4)況以證人丙○○於偵查中及本院審理時所證：「（你認識君
    君？）有聽甲○○提過，我沒有見過君君。」、「（你怎知
    道甲○○拿得到Ｋ他命？）因為之前在新竹的舞廳經過丁○○介紹，知道有這種管道，我是要向甲○○買。」、「（是
    否認識綽號君君的人？）不認識，但有聽過，我是聽被告講
    的，我是在96年11月9日之前聽被告講的，是在聊天的時候
    被告講的，因為聊到Ｋ他命，因為被告是跟君君拿的。」、
    「（你之前有無直接跟君君拿過毒品？）沒有，我也不知道
    他的本名跟電話。」、「（你是直接要向被告買Ｋ他命，還
    是請被告幫你調Ｋ他命？）我是要去找被告拿Ｋ他命，我也
    不知道他是跟君君拿。」等語，均已明白表示其當初係向被
    告購買毒品愷他命，並未與「君君」有所聯繫，至於被告毒
    品之來源是否係「君君」，其並不知悉也不關心等情，以被
    告自承其與證人丙○○間甚為熟識，兩人之間亦無仇恨間隙
    ，若證人丙○○確係向「君君」購買愷他命，當無故意設詞
    誣陷被告之必要；再輔以被告自始均不否認於案發當日於其
    住處門口將愷他命交付予丙○○後，仍陪同丙○○及丁○○
    一同前往停車場取車以商談交易內容以觀，益證被告並非如
    其所辯僅單純代丙○○向「君君」受領並轉讓毒品予丙○○
    ，而係以出賣人之地位與丙○○商討交易條件甚明，是被告
    所辯其僅係幫丙○○向「君君」購買愷他命，並代丙○○受
    領並轉讓愷他命予丙○○云云，顯係卸責之詞，而不足採。
    證人丙○○所證：案發當日其係向被告購買愷他命等語，應
    屬實在，而堪採信。
  (三)末以被告甲○○對其交付本件愷他命三包予證人丙○○一事
    ，雖否認其係本件毒品買賣之出賣人，惟其自始均不爭執證
    人丙○○受領該毒品三包，係基於買賣交易所為，且迭於偵
    查及本院訊問時，透露該批毒品之市價約為十萬至十二萬元
    間，出賣人係欲以該價格售予證人丙○○之意，而本件毒品
    之出賣人即為被告，前已敘明，則其交付前揭毒品愷他命三
    包予證人丙○○，既係欲依市價出售所為，自與無償轉讓之
    情形不符；而被告既於本院訊問時自承：丙○○於案發前即
    已與其聯絡欲購買愷他命之意，其於案發當日下午在其住處
    樓下自「君君」處取得愷他命後，隨即打電話給丙○○，並
    於當日晚間將愷他命交予丙○○等情，益見被告於向「君君
    」販入第三級毒品愷他命之初，即已有售賣營利之意圖，縱
    如證人丙○○所述：其於案發當日，尚未與被告談及購買毒
    品之數量及價格之時，即已遭警方查獲，交易尚未完成一節
    均屬實在，然販賣毒品罪，並不以販入之後復行賣出為構成
    要件，只須以營利為目的將毒品購入或將之賣出，有一於此
    ，其犯罪即已完成，並不因毒品事後未販出而另論販賣毒品
    未遂罪，此有最高法院台上字第三五七四號判決可供參考，
    是被告於以營利目的向「君君」購入愷他命之時，應即已該
    當販賣毒品之既遂罪。是被告辯稱：縱認其有販賣毒品之行
    為，則因其與丙○○間尚未就毒品交易內容有所約定，可知
    其犯行尚屬未遂云云，顯有誤會，併予敘明。
  (四)是本件事證明確，被告販賣第三級毒品犯行堪以認定，應予
    依法論科。
二、按愷他命依其成癮性、濫用性及社會危害性之程度，經行政
    院公告為毒品危害防制條例第二條第二項第三款所列之第三
    級毒品，依法不得販售。是核被告甲○○所為，係犯毒品危
    害防制條例第四條第三項之販賣第三級毒品罪。爰審酌被告
    正值青年，不思上進，明知毒品戕害身心，仍昧其良心販賣
    圖利，且所販售之第三級毒品愷他命三包，驗餘淨重共達28
    4.37公克，純度則達到百分之98，如流入市面，對國人身心
    健康戕害甚鉅，惡性甚為重大，且犯後否認犯行，猶飾詞狡
    辯，毫無悔意等一切情狀，量處如主文所示之刑，以示懲儆
    。
三、查現行毒品危害防制條例第十八條第一項中段增列「查獲之
    第三、四級毒品及製造或施用毒品之器具，無正當理由擅自
    持有者，均沒入銷燬之」之行政罰規定，與同條項前段就第
    一、二級毒品所為「沒收銷燬」之刑罰從刑規定，顯有不同
    ，蓋修正後毒品危害防制條例就無正當理由而擅自施用、持
    有第三、四級毒品及其相關之器具者，並無科處刑罰之規定
    ，無從依從刑之規定沒收，是以毒品危害防制條例第十八條
    第一項後段所定應沒收銷燬之毒品，應專指查獲施用或持有
    之第三、四級毒品而言，是本條既僅屬行政沒入之性質，故
    應非刑法上關於沒收之特別規定，如被告因販賣第三級毒品
    之行為，而構成毒品危害防制條例所定之相關犯罪，該毒品
    即屬不受法律所保護之違禁物，仍應回歸刑法之適用，依刑
    法第三十八條第一項第一款之規定沒收。查本件扣案之第三
    級毒品愷他命三包（總毛重293.78公克、淨重29 0.9公克、
    驗餘淨重284.37公克），乃被告實行販賣第三級毒品行為之
    標的，且其販賣第三級毒品之行為，亦已違反毒品危害防制
    條例第四條第三項之規定，而應處以刑罰，則揆諸前開說明
    ，即不問屬於犯罪行為人與否，逕依刑法第三十八條第一項
    第一款及同條第二項之規定，予以宣告沒收，而上開毒品包
    裝袋三個，為被告所有，且係供被告犯罪所用之物，前已敘
    明，爰另依毒品危害防制條例第十九條第一項前段之規定沒
    收。至扣案甲○○所有之行動電話（內含0000000000號門號
    SIM卡一片）一支為被告所有，且係供其為本件販賣愷他命
    所用之物，應依毒品危害防制條例第十九條第一項前段之規
    定宣告沒收，而因該物品已扣案，並無不能沒收之問題，故
    不為追徵其價額或以財產抵償之諭知，附此敘明。
據上論斷，應依刑事訴訟法第二百九十九條第一項前段，毒品危
害防制條例第四條第三項、第十九條第一項前段，刑法第十一條
、第三十八條第一項第一款，判決如主文。
本案經檢察官葉雅婷到庭執行職務。
中    華    民    國    97    年    7     月    30    日
              臺灣臺北地方法院刑事第二庭
                    審判長法  官  劉煌基
                          法  官  賴淑美
                          法  官  劉秀君
上正本證明與原本無異。
如不服本判決，應於判決送達後10日內向本院提出上訴狀 (應抄
附繕本)。
                          書記官  吳俊龍
中    華    民    國    97    年    7     月    30    日
附錄本案論罪科刑法條全文：
毒品危害防制條例第4條
製造、運輸、販賣第一級毒品者，處死刑或無期徒刑；處無期徒
刑者，得併科新臺幣 1 千萬元以下罰金。
製造、運輸、販賣第二級毒品者，處無期徒刑或 7 年以上有期徒
刑，得併科新臺幣 7 百萬元以下罰金。
製造、運輸、販賣第三級毒品者，處 5 年以上有期徒刑，得併科
新臺幣 5 百萬元以下罰金。
製造、運輸、販賣第四級毒品者，處 3 年以上 10 年以下有期徒
刑，得併科新臺幣 3 百萬元以下罰金。
製造、運輸、販賣專供製造或施用毒品之器具者，處 1 年以上 7
年以下有期徒刑，得併科新臺幣 1 百萬元以下罰金。
前五項之未遂犯罰之。
毒品危害防制條例第18條
查獲之第一、二級毒品及專供製造或施用第一、二級毒品之器具
，不問屬於犯人與否，均沒收銷燬之；查獲之第三、四級毒品及
製造或施用毒品之器具，無正當理由而擅自持有者，均沒入銷燬
之。但合於醫藥、研究或訓練之用者，得不予銷燬。
前項合於醫藥、研究或訓練用毒品或器具之管理辦法，由法務部
會同行政院衛生署定之。


司法院資訊處製作；財團法人民間司法改革基金會備份。
